【裁判字號】    98,易,1536
【裁判日期】    990122
【裁判案由】    違反保護令罪等
【裁判全文】
臺灣高雄地方法院刑事判決              98年度易字第1536號
公  訴  人  臺灣高雄地方法院檢察署檢察官
被      告  甲○○
上列被告因違反家庭暴力防治法案件，經檢察官提起公訴（98年
度偵字第6420號），本院判決如下：
    主  文
甲○○犯違反保護令罪（事實欄一(一)），處有期徒刑月，如易
科罰金，以新臺幣壹仟元折算壹日；又犯違反保護令罪（事實欄
一(二)），處有期徒刑貳月，如易科罰金，以新臺幣壹仟元折算壹
日；應執行有期徒刑肆月，如易科罰金，以新臺幣壹仟元折算壹
日。
    事  實
一、甲○○與丙○○曾為同居之男女朋友，有家庭暴力防治法第
    3 條第2 款所定之家庭成員關係。甲○○前因對丙○○實施
    家庭暴力行為，經本院依丙○○聲請，於民國97年12月10日
    以97年度家護字第1900號核發內容為甲○○不得對丙○○實
    施身體或精神上不法侵害之行為，亦不得直接或間接對丙○○為騷擾行為之民事通常保護令，有效期間為1 年。詎甲○○收受前揭保護令並知悉該保護令之內容後，仍先後為如下
    行為：
  (一)於98年1 月底某日晚間某時，見丙○○與友人陳有定、乙○○前往高雄縣林園鄉鳳鼻頭某廟宇求神問卜，竟基於違反保
    護令及公然侮辱之犯意，在上址屬於不特定人得以共見共聞
    之廟門口處，以口出「ㄎㄢ！阿渣！（臺語發音，即骯髒
    、垃圾之意）」辱罵丙○○等3 人（對陳有定、乙○○涉犯
    公然侮辱部分均未據告訴）之方式騷擾丙○○，違反上揭保
    護令，並足以貶損丙○○之名譽、人格及社會評價。
  (二)於98年2 月5 日上午，復基於違反保護令之犯意，依序自9
    時1 分4 秒、2 分0 秒、11分40秒起，接續3 次在丙○○住
    處附近之高雄縣林園鄉○○○路10號林園工業區管理中心門
    口、高雄縣林園鄉○○路○ 段155 號「華富超商」門口等處
    ，以公共電話撥打丙○○所持用之0000000000號行動電話門
    號3 通，並均於丙○○拒不接聽之情形下，仍持續鈴響數十
    秒至數分鐘，嗣丙○○不堪其擾而終予接聽後，甲○○復接
    續以「妳是去討客兄嗎，怎麼這麼晚才接」等語辱罵丙○○
    而騷擾之，再次違反上揭保護令。
二、案經丙○○訴由高雄縣政府警察局林園分局報告臺灣高雄地
    方法院檢察署檢察官偵查起訴。
    理  由
壹、證據能力部分：
    按被告以外之人於審判外之陳述，雖不符刑事訴訟法第159
    條之1 至之4 之規定，然經當事人於審判程序同意作為證據
    ，法院審酌該言詞陳述或書面陳述作成時之情況，認為適當
    者，亦得為證據，刑事訴訟法第159 條之5 第1 項定有明文
    。本判決後開引用具有傳聞證據性質之證據資料，已經檢察
    官、被告於審理期日同意為證據使用，是其縱無刑事訴訟法
    第159 條之1 至第159 條之4 或其他傳聞法則例外之情形，
    亦經本院審酌該證據作成之情況，既無違法取得情事，復無
    證明力明顯過低等情形，以得供做法院判斷事實之依據為適
    當，認為均有證據能力，得為證據。
貳、實體部分：
一、訊據被告甲○○於本院審理時，對其前揭犯罪事實均矢口否
    認，並就前開事實欄一(一)部分辯稱：伊當日在上開廟宇說「
    阿渣」的意思是指該廟宇不清潔，因為沒有人照顧；本來那
    間廟就不很乾淨，伊走到廟門口就看到裏面有腳印；當時伊
    不知道丙○○在裏面（本院98年度易字第1536號案卷〔下稱
    本院卷(二)〕第25頁、第36頁）云云；就事實欄一(二)部分則辯
    稱：當日上午伊只打兩通電話給丙○○，電話中並沒有罵丙○○（本院98年度審易字第2751號案卷〔下稱本院卷(一)〕第
    22頁、本院卷(二)第25頁）云云，並於審理時聲請傳喚證人即
    告訴人丙○○、證人乙○○到庭作證。惟查：
  (一)被告甲○○與證人丙○○原係同居男女朋友，被告前因對丙○○實施家庭暴力行為，經本院於97年12月10日以97年度家
    護字第1900號核發令其不得對丙○○實施身體或精神上不法
    侵害之行為，亦不得直接或間接對丙○○為騷擾行為之民事
    通常保護令，於97年12月11日送達由被告甲○○簽收等情，
    業據被告甲○○於警詢中及本院審理時自承在卷，並經證人
    丙○○於偵查中及本院審理證述綦詳，復有民事通常保護令
    、送達證書在卷可稽，堪信為真。
  (二)就上開事實一(一)部分，被告確實於該時地，在相距僅2 、3
    公尺之外，突然朝證人丙○○、乙○○、陳有定3 人口出「
    ㄎㄢ！阿渣！」，旋即轉身離去等情，除據證人丙○○於
    警詢及偵查中指述歷歷，並於本院審理時證稱：「被告從廟
    的左側走出來面對我們，我站在其他兩人（陳有定、乙○○
    ）的中間，被告與我們的距離大約兩、三公尺」（本院卷(二)
    第27頁）；復經證人乙○○於偵查中及本院審理時證稱：「
    如果不是他罵我們，我也不知道他有來」（偵卷第57頁）、
    「當時我與丙○○在『扶神椅』、陳有定當『桌頭』」、「
    我只知道被告口出一聲『ㄎㄢ、阿渣（台語）』…（雙方
    距離）約兩、三米遠」、「被告說『阿渣』那句話的時候我
    才知道被告也到現場，（他）說完後就隨即離開」（本院卷
    (二)第31頁、第32頁）等語外；另證人陳有定於偵查中經檢察
    官訊問時亦證稱：「我當時站在比較裏面，乙○○跟丙○○
    一起站在比較外面，但我們相距1 尺左右，也是在旁邊而已
    ，甲○○進來看一看，要離開時在門口我聽到他罵『阿渣』
    ，當時只有我們3 個人在廟裏面」（偵卷第57頁）等語。被
    告雖辯稱伊當時所言係指廟內環境不清潔，並非罵人云云，
    然此不僅與證人指述之情狀迥然有異，衡情，被告既非負責
    環保稽查之人員，依其偵查中所辯前揭時地果因前往釣魚途
    中行經上開廟宇而偶遇與其相識之3 人，卻全未招呼問候，
    反而自言自語、無端怒斥廟內環境清潔不佳並旋即離去，顯
    與一般事理大相逕庭，遑論其前開辯稱當時並不知丙○○亦
    在廟內一詞，亦與稍早於本院行準備程序時自承已經看見丙○○等3 人均在廟內（本院卷(一)第22頁）等語矛盾，顯係臨
    訟飾卸之詞，欲蓋彌彰。此外，證人乙○○於本院審理中經
    被告聲請傳喚到庭作證時，雖一改其偵查中指稱被告罵人之
    說而陳稱：被告對伊等說「ㄎㄢ！阿渣」之用意係與伊互
    相捉弄，並非壞事，伊自唸書時與被告即為前後屆同學，平
    常因相互捉弄，有時候也會說「ㄎㄢ」云云（本院卷(二)第
    31頁、第32頁），然經本院問以平日與被告交往之情形時，
    卻又表示：兩人全無往來，甚至因活動之路線有異，平常連
    相遇之機會也很少（本院卷(二)第32頁）等語，矛盾至明，足
    徵證人乙○○上開於本院審理時所言，顯係嗣後受被告影響
    而有意迴護之詞，無從採信，被告此部分犯行，堪予認定。
  (三)另就被告上開事實一(二)所示，接續藉持續作響之電話鈴聲及
    辱罵證人丙○○以為騷擾之事實，除據被告於警詢中自承於
    上開時間3 次以附近公共電話撥打證人手機至其接聽並與對
    話外，業經證人丙○○於警詢、偵查中及本院審理時指述不
    移，並有證人即丙○○之女兒劉雁怡於偵查中所證：他連續
    打了3 通，我那時在我媽旁邊，我就叫我媽先報案；在這之
    前，被告常常打電話騷擾我媽媽，我媽媽不接電話，他就會
    來我們家大樓按對講機騷擾我們，幾乎天天這樣（偵卷第34
    頁）等語可供佐參，復有丙○○使用行動電話之通聯紀錄明
    細、回復上開通聯所示前揭時間用以撥打丙○○行動電話之
    公共電話設置位置之中華電信股份有限公司鳳山營運處98年
    5 月21日鳳一客字第0980000108號函在卷可稽。被告甲○○
    雖辯稱無騷擾或辱罵丙○○之行為，伊撥打該電話乃因丙○○於前一日（2 月4 日）下午5 時許，請伊於是日上午來電
    云云，然證人丙○○因與被告相處不睦，嚴重程度，猶已達
    聲請本院諭令禁止被告再予騷擾而核發保護令之程度，既如
    前述，依常情自無再邀約被告來電在先，嗣獲依約來電，復
    堪受鈴聲久久作響之苦卻避而不接，甚至逕行報案之理，是
    被告所辯，要與事理不符，不足採信。茲一般除有重要訊息
    急待聯絡者外，凡於撥打他人電話而未獲接聽時，自應暫停
    稍候，以免造成收話方之困擾等情，此眾所周知之基本禮節
    常識，自為被告甲○○依其年齡、社會共同生活經驗所不能
    諉為不知者，乃其明知與丙○○關係緊張，已經本院核發前
    開通常保護令，不得予以騷擾，竟仍在10餘分鐘內，接連撥
    打並藉持續作響之電話鈴聲予以騷擾，嗣被害人不堪其擾而
    勉予接聽時，復予出言羞辱，是其此部分犯行亦堪認定。
  (四)綜上所述，被告甲○○前揭兩部分犯罪事證已臻明確，應依
    法論科。
二、按騷擾，係指任何打擾、警告、嘲弄或辱罵他人之言語、動
    作或製造使人心生畏怖情境之行為，家庭暴力防治法第2 條
    第3 款定有明文。核被告甲○○前揭如事實一(一)所示行為，
    係犯家庭暴力防治法第61條第2 款違反保護令罪、刑法第30
    9 條公然侮辱罪；其如事實一(二)所示行為，係犯家庭暴力防
    治法第61條第2 款違反保護令罪。被告就事實一(一)部分之犯
    行，係以一行為而觸犯二罪名，侵害二法益，應依刑法第55
    條想像競合犯之例，從一較重之違反保護令罪處斷。被告就
    事實一(二)部分，數次以撥打電話及辱罵方式騷擾被害人之行
    為，係基於同一違反保護令之犯意，於時間、空間密接之情
    形下，接續所為之數舉動，客觀上難以割裂分論，應成立接
    續犯而僅論以一罪。又刑罰法規所規定各該特定犯罪，除要
    求具備不法意圖等特別主觀不法構成要件要素之特別規定者
    外，行為人主觀上僅須具備對於法條規定各該構成要件之「
    認識」及「意欲」（即構成要件之「知」與「欲」），其主
    觀不法構成要件即已該當，至於其動機或在個案中誘發多次
    行為之共同主觀意向聯繫（如概括、整體犯意等）為何，要
    非所問，被告甲○○前開2 次違反保護令犯行，既均具備完
    整並可獨立區隔之主、客觀不法構成要件，應各自成立並論
    以數罪而分論併罰之。
三、爰審酌被告甲○○之年齡、品行、智識能力、犯罪動機、手
    段、犯罪對法益所生侵害之程度，其為41年5 月12日出生、
    受有國小肄業教育程度、以養豬為業之人，有警詢等年籍資
    料附卷可參，並據其在本院審理時自陳在卷，本件犯罪時年
    56歲，前無因犯罪經法院判刑確定之紀錄，有臺灣高等法院
    被告全國前案紀錄表、臺灣高雄地方法院檢察署全國刑案資
    料查註表各1 份附卷可按，素行尚可，茲於收受送達並已知
    悉法院所核發保護令之裁定內容後，竟漠視保護令所表彰之
    國家公權力及對被害人保護之作用，仍對被害人實施前開騷
    擾行為，其辱罵、騷擾之方式及場合，對於被害人造成困擾
    之程度，及其犯罪後，迄今仍遲未與被害人和解以填補行為
    所生損害，犯後態度欠佳等一切情狀，各量處如主文所示之
    刑，又審酌其年齡、職業、收入、社會地位等節，諭知易科
    罰金之折算標準如主文所示，並定其應執行之刑，以資儆懲
    。
據上論斷，應依刑事訴訟法第284 條之1 、第299 條第1 項前段
，家庭暴力防治法第62條第2 款，刑法第11條前段、第55條、第
309 條、第41條第1 項前段、第51條第5 款，判決如主文。
本案經檢察官李茂增到庭執行職務
中    華    民    國    99    年    1     月    22    日
                  刑事第十九庭  法  官  陳松檀
以上正本證明與原本無異。
如不服本判決應於收受本判決送達後10日內向本院提出上訴書狀
，其未敘述上訴理由者，並得於提起上訴後10日內向本院補提理
由書狀（均須按他造當事人之人數附繕本）「切勿逕送上級法院
」
中    華    民    國    99    年    1     月    25    日
                                書記官  彭帥雄
附錄本判決論罪科刑法條全文：
家庭暴力防治法第61條
違反法院依第14條第1 項、第16條第3 項所為之下列裁定者，為
本法所稱違反保護令罪，處3 年以下有期徒刑、拘役或科或併科
新臺幣10萬元以下罰金：
一、禁止實施家庭暴力。
二、禁止騷擾、接觸、跟蹤、通話、通信或其他非必要之聯絡行
    為。
三、遷出住居所。
四、遠離住居所、工作場所、學校或其他特定場所。
五、完成加害人處遇計畫。


司法院資訊處製作；財團法人民間司法改革基金會備份。
